臺灣高雄地方法院刑事判決　　　　　　　94年度訴字第2858號
公　訴　人　臺灣高雄地方法院檢察署檢察官
被　　　告　丙○○
指定辯護人　本院公設辯護人丁○○
上列被告因殺人未遂案件，經檢察官提起公訴（94年度偵字第
12789 號），本院判決如下：
    主  文
丙○○殺人未遂，累犯，處有期徒刑陸年貳月。
    事  實
一、丙○○前因偽造文書等案件，經本院以90年度訴字第2698號
    判決，判處有期徒刑3 月、4 月，應執行有期徒刑6 月確定
    ，於民國91年4 月10日易科罰金執行完畢。詎仍不知悔改，
    因認其遭公司解雇與乙○○有關而心生不滿，乃於94年3 月
    24日，以電話與乙○○聯絡，約至高雄市前鎮區○○○○路
    19號岸邊談判，嗣於同日中午11時、12時許，乙○○依約前
    來，丙○○即向乙○○質問：「我又沒怎樣，為何要抓我下
    船」，乙○○對此則答稱：「那是公司決定的，且我也幫你
    講過很多次」，丙○○聞言，突然自船上跳到岸邊，並取出
    其預藏於褲子後方口袋內、非其所有之殺魚刀1 把（刀刃長
    約11至12公分，刀尖銳利），在預見胸部係人體極重要且脆
    弱之部位，心臟與肺臟此二重要之臟器均位於此處，如以其
    所持之上開殺魚刀此等利刃直接刺向乙○○之胸部，將有極
    大之可能刺中乙○○之心臟、主要血管而導致大量出血，或
    刺中乙○○之肺臟而導致氣胸，致使乙○○發生死亡結果之
    狀況下，仍基於殺害乙○○之未必故意，以該殺魚刀刺向乙
    ○○之左胸部一刀，致乙○○受有胸部穿刺傷（9 公分×4
    公分，由胸腔刺入深及腹腔），併發心包膜充氣、橫隔膜穿
    孔、肝臟穿刺傷（3 公分×2 公分）及腸繫膜裂傷之傷害，
    而丙○○在刺殺乙○○後，即將刀拔出，逕自返回船上，乙
    ○○則於受傷之後，自行騎乘機車至同事住處求救，經同事
    協助下，於同日下午1 時48分許，送至高雄市阮綜合醫院急
    救，並緊急進行肝臟修補術、橫隔膜修補術、胸壁傷口縫合
    術及胸管引流手術，始倖免於難。後因乙○○報案，方由警
    方循線查獲上情。
二、案經乙○○告訴暨高雄市政府警察局前鎮分局移送臺灣高雄
    地方法院檢察署檢察官偵查起訴。
    理  由
壹、程序部分
一、按被告以外之人於審判外之言詞或書面陳述，除法律有規定
    者外，不得作為證據，刑事訴訟法第159 條第1 項定有明文
    。又被告以外之人於審判外之陳述，雖不符前4 條之規定，
    而經當事人於審判程序同意作為證據，法院審酌該言詞陳述
    或書面陳述作成時之情況，認為適當者，亦得為證據，刑事
    訴訟法第159 條之5 第1 項亦定有明文。卷附之阮綜合醫院
    函文、病歷摘要、診斷證明書，係被告以外之人於審判外之
    書面陳述，而公訴人、被告丙○○及其辯護人，就上開書面
    陳述，並未於本院審理過程中聲明異議，並同意將上開陳述
    作為證據，本院並審酌該等書面陳述作成時之情況均屬正常
    ，且與本案相關之待證事實具有關連性，認適當作為證據，
    依前開刑事訴訟法第159 條之5 第1 項之規定，認上開陳述
    均具有證據能力。
二、次按，被告以外之人於偵查中向檢察官所為之陳述，除顯有
    不可信之情況者外，得為證據，刑事訴訟法第159 條之1 第
    2 項定有明文，本件告訴人乙○○、證人劉俊霖於檢察官偵
    查中所為之證述內容（含所繪製之兇刀形狀圖），業經渠等
    具結擔保其證詞之真實性，且經本院提示後，公訴人、被告
    及其辯護人對該等證詞之證據能力不爭執，是並無顯有不可
    信之情況，且與本案相關之待證事實具有關連性，自應具有
    證據能力。
貳、實體部分
一、訊據被告固不否認因與告訴人有上揭糾紛，而於前開時、地
    持殺魚刀刺傷告訴人之事實，然矢口否認有何殺人未遂犯行
    ，辯稱：伊當天約告訴人至漁港南一路19號岸邊，只是要嚇
    嚇告訴人而已，而因為伊思及告訴人身材較伊壯碩，如果雙
    方發生肢體衝突，伊一定打不贏告訴人，方會將上開殺魚刀
    放在褲子口袋內，又案發當時，是因為告訴人先向伊衝過來
    ，伊才會拿刀刺告訴人，而伊刺告訴人之部位是腹部，不是
    胸部，告訴人胸部會有受傷，是因為其之後進行開刀手術所
    造成的，伊實無殺害告訴人之犯意云云。經查：
(一)、前揭犯罪事實，除被告前開供述外，並據告訴人於偵訊中證
    述：伊與被告本來係同事，之後被告因與其他船員相處不好
    ，公司要解雇被告，伊遂託伊姐夫向被告說明此事，之後被
    告打電話來，約伊到前鎮區○○○○路19號前岸邊談論其遭
    解雇乙事，伊乃於94年3 月24日中午11、12點左右，騎乘機
    車依約到達上開地點，當時被告在岸邊的船上等伊，而伊準
    備從岸上要到船上時，被告對伊說「我又沒怎樣，為何要抓
    我下船」，伊就回稱說「那是公司決定的，且我也幫你講過
    很多次」，此時被告突然就跳下船，並直接從其後面口袋抽
    出船上廚房內之殺魚刀，向伊胸、腹部刺了1 刀，並隨即將
    刀拔出、跳回船上，未叫人將伊送醫，而伊遭刺傷後，遂騎
    乘機車去找職務為大管輪的同事求救，而由該同事幫伊叫計
    程車送醫救治，經治療後發現伊肝臟被割掉一部分，心臟外
    包膜也被刺到等語（見偵卷第26至28頁）明確，核與其於本
    院審理中證述：94年3 月24日中午11時、12時許，伊因接到
    被告來電而至前鎮區○○○○路19號岸邊，看到被告後，被
    告就質問伊為何將其開除，並從船上跳下來，持刀刺向伊的
    胸部，刺了1 刀之後，被告就將刀子抽出來，跳回船上，並
    說他不會逃跑、寧願被關，而伊負傷後就騎車至「大管輪」
    處，請其幫伊攔計程車至阮綜合醫院就醫等語（見本院卷第
    41 至43 頁），及證人即案發當時亦在場之劉俊霖於偵訊中
    證述：案發當時伊在船上，但沒有聽到被告及告訴人間之談
    話，後來伊看到被告突然從船上跳下船，並持1 把刀刺告訴
    人1 下，告訴人遭刺後就把被告撥開自行離去，而被告則又
    回到船上，但伊看到被告回船上時，手上並沒有刀子，伊也
    不知道刀子到何處了，只知道被告有將刀拔出，又該刀子是
    船上的，不是被告自己的，原本是用來殺魚的，刀刃有11至
    12公分，刀尖有磨過是銳利的等語（見偵卷第47、48頁）大
    致相符，並有告訴人及證人劉俊霖於偵訊中所繪製之兇刀形
    狀圖（見偵卷第33頁）、阮綜合醫院94年7 月1 日阮醫教字
    第0940000336號函暨所附病歷摘要（見偵卷第42至44頁）、
    診斷證明書（見偵卷第9 頁）在卷可稽，則被告於前開時、
    地，持上揭殺魚刀刺告訴人1 刀，致告訴人受有前揭傷害之
    事實，堪以認定。至告訴人於偵訊中及本院審理中，就被告
    於持刀刺向伊時，究竟有無出言稱「讓你死」乙節，先後證
    述內容固然不相一致（於偵訊中證述沒有，於本院審理中則
    改口稱有），惟告訴人就案發當時之其他情節，其先後所述
    則係一致，並與被告之供述、證人劉俊霖之證述及上述其他
    事證相符，自得予以採信；又被告之辯護人以告訴人於本院
    審理中證述：當時現場並無其他人（見本院卷第42頁）一語
    ，而認證人劉俊霖應未親眼目睹案發經過，主張其前開證詞
    無可採信乙節，查證人劉俊霖於案發之時，確實有在案發地
    點旁船上之事實，除證人劉俊霖證述如上外，並據被告於偵
    訊中供陳在卷（見偵卷第28頁），復參以告訴人於到達案發
    現場不久，馬上遭被告刺傷而隨即離去現場求救，未有機會
    仔細審視案發現場附近狀況，是尚難以告訴人前揭證述內容
    ，而認證人劉俊霖未目睹本件案發經過，進而為其前開證述
    內容無可採信之認定，附此敘明。
(二)、被告持刀刺向告訴人，其主觀上係基於殺人或傷害之犯意乙
    節，被告雖以前詞置辯，然關於告訴人所受傷勢，業據阮綜
    合醫院於94年7 月1 日以上開函文回覆：告訴人於94年3 月
    24日下午1 時48分許，因胸部穿刺傷由急診入院治療，經檢
    查病患左胸壁傷口長9 公分、寬4 公分，深度由胸腔進入深
    及腹腔，造成心包膜充氣、橫隔膜穿孔、肝臟穿刺傷（3x2
    公分）及腸繫膜裂傷。當日病患住院加護病房並接受開刀治
    療，做肝臟修補術、橫隔膜修補術、胸壁傷口縫合及胸管引
    流手術，於同年月26日轉入一般病房治療，同年4 月4日 辦
    理出院，共計住院12日等語明確，則告訴人確係遭被告持刀
    刺向胸腔而受有前開傷害無訛，被告空言辯稱：伊係刺中告
    訴人腹部，告訴人胸部所受傷害，係因進行開刀手術造成云
    云，顯係卸責之詞，並無可採；又胸部係人體極重要且脆弱
    之部位，心臟、肺臟此二重要之臟器及許多主要血管均位於
    此處，如以尖刀等利刃直接刺向他人之胸部，將有極大之可
    能刺中心臟、主要血管而導致大量出血，或刺中肺臟而導致
    氣胸，致使他人發生死亡之結果，此為一般智識之常人所能
    預見，而以被告國中肄業之學歷（此經其於警詢中供陳在卷
    ）及在本院審理中均能應答自如之狀態，其智識能力當與一
    般常人無異，對上開死亡結果之發生自無不遇見之理，其竟
    仍持前開殺魚刀刺向告訴人胸部，且就告訴人所受傷勢觀之
    ，其深度自胸腔延伸至腹腔，連腹腔內之肝臟亦有3 公分x2
    公分之穿刺傷，若案發當時未施以適當救治，將因持續內出
    血而有生命危險（此有阮綜合醫院94年9 月21日阮醫教字第
    0940000458號函可佐，見本院卷第27頁），足見被告所持上
    開殺魚刀之銳利，及其行兇時用力之猛烈，則倘因此發生告
    訴人死亡之結果，自屬與其本意不相違背，被告有殺害告訴
    人之未必故意至為顯然，是被告辯稱其無殺人犯意云云，要
    屬推諉之詞，自無可採。
(三)、被告之辯護人為被告辯護稱：被告於案發當時，僅刺向告訴
    人1 刀，且刺傷告訴人後，並未繼續追殺告訴人，顯見被告
    無殺害告訴人之故意云云。然查，被告於舉刀刺向告訴人胸
    部時，顯有殺人之未必故意，業已敘述如前，是即令被告僅
    持刀刺殺告訴人1 次，且之後係自願性地放棄殺害告訴人，
    而未繼續追殺，亦僅得證明其非基於直接故意而殺害告訴人
    或其殺害告訴人之意念非堅而已，尚難以此證明被告無殺人
    之未必故意，是被告之辯護人上開所辯，並無可採。
(四)、至公訴意旨認被告係預藏前開殺魚刀，基於直接故意而預謀
    殺死告訴人乙節，雖上開殺魚刀係被告於告訴人到達現場前
    ，即自船上廚房內取出而放在身上（此為被告所自承不諱）
    ，然被告嗣持刀刺殺告訴人時，僅刺殺告訴人1 刀，且告訴
    人於遭被告刺殺後，尚能自行騎乘機車離開求救，而被告見
    此情狀，仍跳回船上，未有再行追殺告訴人之動作等事實，
    業如前述，顯見告訴人未有非致告訴人於死不可之決意，而
    關於預藏殺魚刀在身上之動機，亦據被告辯述如前，是尚難
    以被告有預藏殺魚刀乙情，即得遽認其係基於殺人之直接故
    意而持刀刺殺告訴人。
(五)、綜上，被告前揭基於殺人之未必故意，持刀殺害告訴人而未
    遂之犯行，洵堪認定。
二、核被告所為，係犯刑法第271 條第2 項、第1 項之殺人未遂
    罪。被告有如犯罪事實欄所載之上揭前科紀錄，有臺灣高等
    法院被告前案紀錄表及臺灣高雄地方法院檢察署被告之刑案
    資料查註紀錄表在卷可稽，其受有期徒刑執行完畢，5 年內
    再犯本件最重本刑為有期徒刑以上之罪，為累犯，應依刑法
    第47條規定，就法定本刑10年以上有期徒刑部分，加重其刑
    （法定本刑為死刑、無期徒刑部分，依法不得加重其刑）。
    另被告已著手於殺人行為之實施，然未生致人死亡之結果，
    為未遂犯，爰依刑法第26條前段之規定，按既遂犯之刑減輕
    其刑，並就法定本刑10年以上有期徒刑部分，依法先加後減
    之。爰審酌被告僅因細故與告訴人發生衝突，即持刀刺殺告
    訴人，造成告訴人需住院多日療養病情，犯罪情節難認輕微
    ，且於犯後未能坦承所有犯行，態度難認良好，惟念及其僅
    朝告訴人刺殺1 刀，且未於告訴人受傷後繼續追殺告訴人，
    顯見其殺意非堅，惡性稍淺，復參以被告迄今未能與告訴人
    達成和解，對告訴人為合理之賠償等一切情狀，量處如主文
    所示之刑，以示懲儆。未扣案之殺魚刀1 把，雖係供被告為
    本件犯罪所用之物，然並非被告所有，業據證人劉俊霖於偵
    訊中證述如前，爰不為沒收之宣告，附此敘明。
據上論斷，應依刑事訴訟法第299 條第1 項前段，刑法第271 條
第1 項、第2 項、第26條前段、第47條，判決如主文。
本案經檢察官甲○○到庭執行職務。
中　　華　　民　　國　　94　　年　　12　　月　　30　　日
                  刑事第五庭    審判長法　官 李嘉興
                                      法  官 林俊寬
                                      法  官 陳君杰
以上正本證明與原本無異。
如不服本判決，應於判決送達後10日內，向本院提出上訴狀。
中　　華　　民　　國　　94　　年　　12　　月　　30　　日
                                      書記官 陳昱良
附錄本件論罪科刑法條：
刑法第271 條
殺人者，處死刑、無期徒刑或10年以上有期徒刑。
前項之未遂犯罰之。
預備犯第一項之罪者，處2 年以下有期徒刑。
